【裁判字號】    98,交聲更,36
【裁判日期】    981023
【裁判案由】    聲明異議
【裁判全文】
臺灣臺中地方法院刑事裁定            98年度交聲更字第36號
原處分機關  交通部公路總局臺中區監理所臺中市監理站
異  議  人
即受處分人  甲○○
上列受處分人因違反道路交通管理處罰條例案件，對於交通部公
路總局臺中區監理所臺中市監理站於民國98年5月1日所為裁決（
裁監稽字第裁61-GE0000000號），聲明異議，本院於98年6月8日
駁回異議；異議人不服，提起抗告，經臺灣高等法院臺中分院以
98年度交抗字第7022號裁定撤銷原裁定，發回本院更為裁定如下
：
    主  文
異議駁回。
    理  由
一、原處分機關略以：異議人即受處分人甲○○騎乘車牌號碼6G
    M-515號重機車，於民國98年3月31日15時許在臺中市○○路
    、太原六街口行經有燈光號誌管制之交岔路口時，有「闖紅
    燈（直行）」之違規，經臺中市警察局第二分局立人派出所
    員警依違反道路交通管理處罰條例第53條第1 項當場舉發，
    違規單通知聯由警方交付。受處分人於應到案日期前提出申
    訴，經舉發機關臺中市警察局第二分局於98年4 月28日以中
    分二警交字第0980012679號函覆違規屬實，本所遂以裁監稽
    違字第裁61-GE0000000號裁決書裁處罰鍰新臺幣1,800 百元
    ，並記違規點數3 點等語。
二、受處分人異議意旨則以：伊騎機車經過該路口時，號誌是綠
    燈，伊係跟著一群車輛一起通過路口，並未看到員警攔檢，
    有友人可以作證；伊未闖紅燈卻莫名遭員警攔停，難道憑警
    員目睹就可以認定伊闖紅燈嗎云云。
三、按汽車駕駛人，行經有燈光號誌管制之交岔路口闖紅燈者，
    處新臺幣1,800元以上5,400元以下罰鍰；汽車駕駛人有第53
    條之情形者，除依原條款處罰鍰外，並記違規點數3 點；本
    條例之「汽車」，包括機器腳踏車。道路交通管理處罰條例
    第53條第1 項、第63條第1項第3款、第3條第8款分別定有明
    文。
四、經查：
  (一)受處分人騎乘車牌號碼6GM-515號重機車，於98年3月31日15
    時許在臺中市○○路與太原六街口（沿漢口路往台中港路方
    向）行經有燈光號誌管制之交岔路口闖紅燈違規，經警當場
    舉發等情，有臺中市警察局中市警交字第GE0000000 號舉發
    違反道路交管理事件通知單通知聯影本、原處分機關98年 5
    月1日裁監稽違字第裁61-GE0000000 號裁決書影本及原舉發
    機關臺中市警察局第二分局98年4月28日中分二警交字第098
    0012679號函影本各一份附卷可稽。
  (二)受處分人雖以前揭情詞置辯，然受處分人於上揭時、地騎乘
    上開機車闖紅燈行駛之違規事實，業據證人即開單告發之臺
    中市警察局第二分局立人派出所執勤員警張政治於98年10月
    21日本院訊問時具結證稱：「（當天事發經過如何？）我是
    當天14 至18 時執行查緝套裝機車勤務，當時要進入漢口路
    127 號機車行時，我機車停好後，面對機車行背對馬路往右
    看時，就看到異議人的機車闖越漢口路三段與太原六街口的
    紅綠燈，該路口是Ｔ字型路口，異議人的摩托車是從漢口路
    直行，由大雅路往中港路方向過來，當時所有的汽、機車都
    已經停等紅燈了，只有異議人的機車直行過來而已，我發現
    後，有示意攔阻，但異議人沒有停車，我就從後面追趕，大
    概在漢口路過陝西路後，將異議人攔下，原本異議人還不停
    車，我直接將機車切在他前方才阻擋他下來。」等語甚詳（
    本院98年度交聲更字第36號卷第9 頁背面）。核與證人張政
    治於98年5 月27日本院訊問證稱：「舉發人是我，當天我是
    執行查緝套裝機車勤務，我和另一位員警張姓彰一起執勤。
    要進入漢口路三段127 號機車行執行套裝機車勤務時，我剛
    停好機車，看到一輛機車駕駛戴全罩式安全帽闖紅燈，我是
    從機車側面往右看看到的。闖紅燈地點與我站的地點距離約
    三十公尺左右。當時車流量不會很大，同向機車都停下來，
    就只有受處分人機車闖過去，當時我穿著制服及反光背心，
    示意受處分人停車，我是在受處分人前方攔他，但他沒有停
    下來我就騎乘機車由後追趕，過了漢口路三段41或43號前將
    受處分人攔下，我對他說你闖紅燈我叫你停下為何不停，受
    處分人說他沒有，在41號前我就叫受處分人停車，但受處分
    人還不停，所以我將機車插在受處分人前方他才停下，停車
    地點大約是43號…」等情亦大致相符（本院98年度交聲字第
    1648號卷第17-18 頁）。
  (三)另參酌證人即當日一同執行查緝套裝機車勤務之員警張姓彰
    於98年10月21日本院審理時亦證稱：「…我只看到他（指張
    政治）有伸手要攔查一部機車，後來就騎機車隨後追趕，並
    沒有跟我講什麼原因。」等語（本院98年度交聲更字第36號
    卷第10頁），二位員警就是否有於上址先攔查受處分人一節
    ，二人證述相符；佐以舉發當時並非光線昏暗或視線不明的
    夜晚，而是在下午三時許光線尚佳之時、違規地點為Ｔ字路
    口、員警尾隨攔查之行進路線並無彎道可能遮蔽視野，且受
    處分人佩戴全罩式安全帽後座並附載乘客較易辨識等情觀之
    ，本件舉發違規當時，並無易致員警產生誤認之客觀因素存
    在。且依卷附之現場圖（本院98年度交聲字第1684號卷第20
    頁），員警張政治所在位置為太原四街與太原六街間之漢口
    路西側，因員警當時係背對馬路，太原六街口在員警之右方
    ，則員警證稱受處分人自伊右方闖紅燈駛來，自與現場相關
    位置一致。衡諸證人張政治乃為原處分機關所認定受處分人
    有上開違規行為之證人，其於本院以言詞供述本件待證事實
    即受處分人有上揭違規事實，且於卷存證據資料內並無任何
    積極證據足以證明證人上揭供述係屬虛偽，亦無有足以令人
    顯信供述為不可採之證據存在，證人與受處分人應無嫌隙，
    自無設詞誣陷受處分人之必要。
  (四)反觀受處分人於98年4 月22日「臺中市監理站交通違規陳述
    單及查詢單」之「陳述內容補充欄內」載稱：「當時我在漢
    口路騎往太原六街方向，到路口時剛好變黃燈，我已過了一
    半，所以就通過路口…」云云，嗣後於98年10月21日本院訊
    問時陳稱：「我騎摩托車經過路口時，我看號誌是綠燈，而
    且是跟著一群車過去的…」、「我通過路口前，我就跟著一
    堆車子過去，通過路口時有沒有變黃燈，我不清楚」云云，
    受處分人對於事發當時太原六街口之號誌究竟係「黃燈」抑
    或「綠燈」一節，前後陳述不一致，受處分人當時行車經過
    太原六街口時究竟有無注意路口號誌，已非無疑。另證人張
    釗瑜（即受處分人當天搭載之乘客）於98年10月21日本院作
    證時稱：「我有注意到我們是跟著一部黑色汽車後面走，結
    果過不久警察就從我們旁邊插過來把我們攔下」、「我根本
    沒有注意該路口號誌的情形，所以我也不知道他有沒有闖紅
    燈」等語，亦與受處分人所稱當時經過太原六街口時是跟「
    一堆車子過去」乙情不符，且張釗瑜亦表示當時未注意號誌
    ，故張釗瑜此部分之證詞，尚不足資為有利受處分人之認定
    。故受處分人辯稱行經太原六街口時未闖紅燈云云，諒係卸
    責之詞，顯不足採。
  (五)按交通違規之舉發可分為「當場舉發」及「逕行舉發」，由
    於逕行舉發之受處分人並無當場向舉發員警辯駁、陳述意見
    機會，故現行法制就逕行舉發之條件多所設限，此觀道路交
    通管理處罰條例第7條之2自明。至於當場舉發之交通違規事
    件，鑑於交通違規事實往往驟然而現、稍縱即逝，若硬性要
    求攔查之舉發員警不分違規情節一律必須預留證據，以便事
    後提出供法院審查，除有現實技術可行性之困難外，將大幅
    提高交通管理之行政成本，並嚴重削弱道路交通管理之行政
    效能，尚非立法者制定道路交通管理法規之本意。況員警稽
    查違反道路交通安全規則之各種違規行為，本有不同之執行
    方法，就超速、酒醉駕車及超載等而言，固非輔以科學工具
    ，實難僅憑執勤者之五官知覺判斷之；惟就闖紅燈而言，單
    憑執勤者之目擊即可確定，並非每件違規行為均須以照像舉
    發，始可認定之。此觀諸道路交通管理處罰條例並未規定車
    輛闖紅燈之違規型態需以錄影或拍照存證方得予以舉發亦明
    。本件證人即舉發員警當時係執行套裝機車勤務，受處分人
    違規之路口沒有監視錄影設備等情亦有證人張政治、張姓彰
    之證述及臺中市警察局98年5月13日中市警保民字第0980035
    812 號函附卷可參，顯見證人本非於特定地點架設器材進行
    違規事件取締任務，則關於闖紅燈之違規型態，若苛求舉發
    員警於發現交通違規事件之際需立即拍照蒐證或需有路口監
    視系統錄影存證，則於取締交通違規事件時勢必發生窒礙，
    併此敘明。
五、綜上所述，本件受處分人確有於上開時間、地點，騎乘上開
    重機車行經有燈光號誌管制之交岔路口闖紅燈之違規行為無
    誤，原處分機關以受處分人有違反道路交通管理處罰條例第
    53條第1 項、第63條第1項第3款規定加以裁處，並無違誤，
    本件受處分人之異議為無理由，應予駁回。
據上論斷，應依道路交通案件處理辦法第18條，裁定如主文。
中    華    民    國    98    年    10    月    23    日
                  交通法庭    法  官  高英賓
上正本證明與原本無異。
如不服本裁定，應於收受送達後5 日內向本院提出抗告狀。
                              書記官  司立文
中    華    民    國    98    年    10    月    23    日


司法院資訊處製作；財團法人民間司法改革基金會備份。
